【裁判字號】    89,訴,1360
【裁判日期】    900130
【裁判案由】    偽造文書等
【裁判全文】
臺灣臺北地方法院刑事判決                        八十九年度訴字第一三六號
    公  訴  人  臺灣臺北地方法院檢察署檢察官
    被      告  辛○○
    選任辯護人  李明諭
                陳逸華
右列被告因偽造文書等案件，經檢察官提起公訴（八十九年度偵字第一六九二０號）
，本院判決如左：
    主  文
辛○○連續行使偽造私文書，足以生損害於他人，處有期徒刑肆月，如易科罰金，以
佰元折算壹日。緩刑貳年。
如附表一所示偽造之信用卡背面偽造之「林文蓉」署押壹枚、附表二、三所示之簽帳
單上偽造之「林文蓉」署押壹拾貳枚、「潘宜虹」署押貳枚共壹拾伍枚均沒收。
    事  實
一、辛○○於民國八十九年八月二十一日下午一時三十分許，在臺北市西門町圓環，
    以新臺幣（下同）二萬元向不詳姓名年籍綽號「阿田」之成年男子購買如附表一
    所示由玉山銀行發卡、版面偽造為誠泰銀行之偽造信用卡一張後，即基於行使偽
    造私文書及意圖為自己不法之所有之概括犯意，於該信用卡背面簽名欄偽造「林
    文蓉」署押一枚，表示係合法持卡人簽名之文義，繼而自同日下午起，連續持該
    信用卡至如附表二所示之特約商店行使消費，於如附表二所示之時間刷卡購買如
    附表二所示之商品，每次刷卡後，並假冒林文蓉或潘宜虹名義偽造「林文蓉」或
    「潘宜虹」署押於如附表二所示簽帳單上，偽造林文蓉或潘宜虹確認消費金額文
    義之簽帳單私文書（各一式二聯），再持以行使交付特約商店核對，足以生損害
    於財團法人聯合信用卡中心（下稱信用卡中心）與特約商店確認持卡人身分之正
    確性及林文蓉、潘宜虹之利益，並使與信用卡中心簽約之特約商店陷於錯誤，誤
    認辛○○係合法持卡人，而詐得如附表二所示之商品。嗣於同日晚上七時三十許
    ，辛○○復以前開行使偽造私文書及意圖為自己不法之所有之概括犯意，在臺北
    市○○○路十二號地下一樓新光三越百貨光興珠寶專櫃前刷卡購買價值一萬八千
    元金項鍊一條，並於刷卡後假冒林文蓉名義偽造「林文蓉」署押於如附表三所示
    簽帳單上，偽造林文蓉確認消費金額文義之簽帳單私文書後（一式二聯），持以
    行使交付該特約商店核對，足以生損害於信用卡中心與特約商店確認持卡人身分
    之正確性及林文蓉之利益。惟因該特約商店店員發現有異，通知聯合信用卡中心
    轉臺北市政府警察局刑事警察大隊前往處理，當場查獲該偽造之信用卡，因而未
    詐得該金項鍊商品。
二、案經臺北市政府警察局移送臺灣臺北地方法院檢察署偵查起訴。
    理  由
一、右揭事實，業據被告辛○○於偵審中供承不諱，核與被害人戊○○、乙○○、丙
    ○○、甲○○、己○○、丁○○、庚○○等人之指訴情節相符，並有扣案之偽造
    信用卡、簽單等在卷可稽，被告自白與事實相符，本件事證明確，被告犯行堪予
    認定。
二、按被告於購得之空白信用卡背面持卡人簽名欄內，偽造林文蓉署押表示係林文蓉
    本人簽名持卡之文義，使該信用卡具文字性、有體性、持續性、意思性及名義性
    ，而成為刑法上之私文書；且被告在信用卡簽帳單上之顧客簽名欄內偽簽林文蓉
    、潘宜虹署押，表示其已收受特約商店所提供之商品，及確認消費金額之文義，
    供為商店經由收單銀行向發卡銀行請款之用，而使附表所示簽帳單含有收據或請
    款單之性質，亦屬私文書。核被告上開犯行，分係犯刑法第二百十六條、第二百
    十條行使偽造私文書罪及第三百三十九條第一項、第三項詐欺取財既遂、未遂罪
    。被告於附表一所示信用卡背面簽名欄及附表二、三所示簽帳單上持卡人簽名欄
    偽造林文蓉、潘宜虹署押之行為係偽造私文書之階段行為，而偽造私文書後持以
    行使，其偽造之低度行為應為行使之高度行為所吸收，均不另論罪。被告行為時
    ，各以一行為同時行使附表二、三所示簽帳單各一式二聯（即顧客存根聯、特約
    商店存根聯），分別為單純一罪。又其先後多次行使偽造私文書及詐欺取財既遂
    、未遂犯行，分別均時間緊接，所犯構成要件相同，顯係基於概括之犯意反覆為
    之，分別依連續犯規定論以一行使偽造私文書罪及詐欺取財既遂罪，並各加重其
    刑。再所犯上開二罪間，有方法、目的之牽連關係，應依刑法第五十五條規定從
    一重之連續行使偽造私文書罪處斷。爰審酌被告犯後坦承犯行、態度良好，並表
    示悔悟之意，及其品性、行為目的、動機、手段、所生危害等一切情狀，量處如
    主文所示之刑。被告行為後，刑法第四十一條業已修正，並於九十年一月十日經
    總統公布，於九十年一月十二日生效，茲比較新舊法文修正之結果，其中原舊法
    第四十一條「犯最重本刑為三年以下有期徒刑以下刑之罪，而受六月以下有期徒
    刑或拘役之宣告，因身體、教育、職業或家庭之關係，執行顯有困難，得以一元
    以上三元以下折算一日，易科罰金」之規定，已經修正之新法擴大得易科罰金之
    範圍，凡「所犯最重本刑為五年以下有期徒刑之罪」，符合前開與舊法相同之其
    他要件下，即得易科罰金。本件被告所犯刑法第二百十六條、第二百十條行使偽
    造私文書罪，為最重本刑五年以下有期徒刑之罪，適用新法得易科罰金，對被告
    而言，自較有利，爰依刑法第二條第一項前段之規定，適用裁判時新修正刑法第
    四十一條第一項之規定為易科罰金之諭知。末查被告前未曾受有期徒刑以上刑之
    宣告，有臺灣高等法院檢察署刑案紀錄簡覆表一紙在卷可稽，被告犯後坦承犯罪
    ，深知悔悟，且業與玉山銀行達成和解，並已清償刷卡消費金額，顯係一時失慮
    為本件犯行，經此教訓，當知警惕，足認無再犯之虞，本院審酌上情，並參酌被
    告現就讀醒吾技術學校附設專科進修學校，有學生證、成績證明單在卷可參，因
    認對被告所處徒刑以暫不執行為適當，爰併予宣告緩刑二年，以啟自新。
三、如附表一所示偽造之信用卡背面簽名欄偽造之「林文蓉」署押一枚、附表二、三
    所示之簽帳單上持卡人簽名欄偽造之「林文蓉」署押十二枚、「潘宜虹」署押二
    枚，共十五枚，均應依刑法第二百十九條宣告沒收。
四、公訴意旨略另以：被告辛○○於八十九年八月二十一日下午一時三十分許，在臺
    北市西門町圓環，明知綽號「阿田」之男子，所販賣予其之由玉山銀行發卡之信
    用卡係偽造（版面偽造為誠泰銀行），竟仍以二萬元收受，因認被告涉犯刑法第
    三百四十九條第二項罪嫌。惟按犯罪事實應依證據認定之，無證據不得推定其犯
    罪事實。不能證明被告犯罪或其行為不罰者，應諭知無罪之判決，刑事訴訟法第
    一百五十四條、第三百零一條第一項定有明文。又刑法第三十四章之贓物罪所稱
    「贓物」係指犯侵害財產法益罪所得之財物，包括動產、不動產皆在內，而原所
    有人並未喪失其所有權，而得請求返還或回復其損害者而言，若非因侵害財產法
    益犯罪所得之財物，而原所有人無權請求返還者，則非此所謂之贓物，例如因犯
    偽造文書罪所產生之文書等。經查，本件被告所購買之信用卡既係他人偽造之信
    用卡，即非犯侵害財產法益所得之財物，自非刑法贓物罪章所稱之贓物，故被告
    購買該偽造之信用卡，與刑法第三百四十九條第二項故買贓物罪構成要件尚有未
    合，自難以該罪相繩。此外，復查無其他積極證據足認被告有公訴人所指之上開
    犯行，即屬不能證明被告犯罪，本應由本院為被告無罪判決之諭知，惟公訴人認
    此部分與上開有罪部分有裁判上一罪之牽連犯關係，爰不另為無罪判決之諭知，
    併此敘明。
據上論斷，應依刑事訴訟法第二百九十九條第一項前段、刑法第二條第一項前段、第
五十六條、第二百十六條、第二百十條、第三百三十九條第一項、第五十五條、修正
後第四十一條第一項、第七十四條第一款、第二百十九條，罰金罰鍰提高標準條例第
一條前段，第二條，判決如主文。
本案經檢察官陳麗芬到庭執行職務
中    華    民    國      九十       年       一        月    三十      日
                                  臺灣臺北地方法院刑事第八庭
                                          法  官  鄭  佾  瑩
右正本證明與原本無異。
如不服本判決，應於判決送達後十日內，向本院提出上訴狀。
                                          書記官  郭  台  發
中    華    民    國      九十       年       二        月      五      日
附錄本案論罪科刑法條全文：
刑法第二百十條
偽造、變造私文書，足以生損害於公眾或他人者，處五年以下有期徒刑。
刑法第二百十六條
行使第二百十條至第二百十五條之文書者，依偽造、變造文書或登載不實事項或使登
載不實事項之規定處斷。
刑法第三百三十九條
意圖為自己或第三人不法之所有，以詐術使人將本人或第三人之物交付者，處五年以
下有期徒刑、拘役或科或併科一千元以下罰金。
以前項方法得財產上不法之利益或使第三人得之者亦同。
前二項之未遂犯罰之。
附表一：
┌───────────────────────────────────┐
│偽造之信用卡：MASTERCARD                                              │
├───────────┬───────────┬───────────┤
│發卡銀行              │卡號                  │  偽造之署押          │
│                      │                      │（應沒收之物）        │
├───────────┼───────────┼───────────┤
│玉山銀行              │00000000000│  林文蓉署押一枚      │
│（版面偽造為誠泰銀行）│九三００六號          │                      │
└───────────┴───────────┴───────────┘
附表二：
┌────┬────┬──────┬─────────┬────────┐
│簽帳時間│特約商店│簽帳購得物品│簽帳金額（新臺幣）│簽帳單上持卡人簽│
│        │名稱    │            │                  │名欄偽造之署押  │
│        │名稱    │            │                  │（應沒收之物）  │
├────┼────┼──────┼─────────┼────────┤
│八十九年│萬年鐘錶│CITIZEN牌手 │三千二百元        │偽造之「潘宜虹」│
│八月二十│精品    │錶一只      │                  │署押一式二枚    │
│一日十六│臺北市西│            │                  │                │
│時五分許│寧南路  │            │                  │                │
├────┼────┼──────┼─────────┼────────┤
│同年月日│尚智運動│NIKE牌球鞋一│三千零七十元      │偽造之「林文蓉」│
│十六時二│股份有限│雙          │                  │署押一式二枚    │
│十二分許│公司峨嵋│            │                  │                │
│        │分公司  │            │                  │                │
│        │臺北市峨│            │                  │                │
│        │嵋街    │            │                  │                │
├────┼────┼──────┼─────────┼────────┤
│同年月日│KUAN KUA│毛衣二件、裙│二千九百六十元及六│偽造之「林文蓉」│
│十六時五│N服飾   │子二件、褲子│百九十元          │署押各一式二枚，│
│十三分、│臺北市峨│一件        │共三千六百五十元  │共四枚          │
│五十六分│嵋路四十│            │                  │                │
│許      │一號    │            │                  │                │
│        │        │            │                  │                │
├────┼────┼──────┼─────────┼────────┤
│同年月日│大亞百貨│金飾手、項鍊│六千五百十四元、一│    同    右    │
│十七時二│臺北市忠│各一條      │萬六千二百四十元  │                │
│十四分、│孝西路一│            │共二萬二千七百五十│                │
│三十一分│段五十號│            │四元              │                │
│許      │        │            │                  │                │
│        │        │            │                  │                │
└────┴────┴──────┴─────────┴────────┘
附表三：
┌────┬────┬──────┬─────────┬────────┐
│簽帳時間│特約商店│簽帳購買物品│簽帳金額（新臺幣）│簽帳單上持卡人簽│
│        │名稱    │            │                  │名欄偽造之署押  │
│        │        │            │                  │（應沒收之物）  │
├────┼────┼──────┼─────────┼────────┤
│八十九年│新光三越│金項鍊一條  │一萬八千元        │偽造之「林文蓉」│
│八月二十│百貨    │            │                  │署押一式二枚    │
│一日十八│臺北市南│            │                  │                │
│時三十一│京西路十│            │                  │                │
│分許    │二號    │            │                  │                │
│        │        │            │                  │                │
└────┴────┴──────┴─────────┴────────┘


司法院資訊處製作；財團法人民間司法改革基金會備份。
